【裁判字號】    95,易,868
【裁判日期】    950630
【裁判案由】    詐欺
【裁判全文】
臺灣臺北地方法院刑事判決               95年度易字第868號
公  訴  人  臺灣臺北地方法院檢察署檢察官
被      告  丙○○
上列被告因詐欺案件，經檢察官提起公訴（九十三年度偵字第一
四三九號）及移送併辦（九十五年度偵緝字第九九四號），本院
判決如下：
    主  文
丙○○幫助共同連續意圖為自己不法之所有，以詐術使人將本人
之物交付，累犯，處有期徒刑肆月，如易科罰金，以佰元折算
壹日。
    事  實
一、丙○○前於(一)民國八十三年十一、十二月間，因違反稅捐稽
    徵法案件，經臺灣臺中地方法院以八十六年度訴字第一五九
    四號判決判處有期徒刑十月，判決確定後由檢察官簽發執行
    指揮書入監執行，於八十七年九月四日縮刑期滿執行完畢；
    又於(二)八十八年九月間，因犯偽造文書罪，經臺灣高等法院
    以八十八年度上訴字第四七一三號判決判處有期徒刑五月確
    定，嗣於八十九年十二月十三日執行完畢。
二、丙○○於九十二年八月間，依據報紙刊登廣告之電話，向報
    載之某不知名公司應徵清潔臨時工之工作，並向該公司預借
    現金新臺幣（下同）五千元，該公司乃要求丙○○提供帳戶
    以為債務擔保，丙○○明知將自己之金融帳戶存摺及金融卡
    交予他人使用，將可能幫助他人遂行詐騙行為，仍基於幫助
    詐欺之犯意，乃依據指示，於同年月十五日前往臺北市中正
    區○○○路○段七二號臺灣中小企業銀行（下稱臺灣中小企
    銀）臺北分行申辦第00000000000號帳戶後，將
    該帳戶之存摺、提款卡、印章及密碼等物，交付予真實姓名
    、年籍不詳之成年人使用以幫助之。嗣該成年人與真實姓名
    年籍不詳自稱林慧萍之成年女子、真實姓名年籍不詳自稱臺
    灣融資投資管理中心陳先生之成年男子及真實姓名年籍不詳
    帳號為ｗｉｎ－ｇｏｏｄｈａｓｋｉ之成年男子等四人共同
    基於為自己不法所有之概括犯意聯絡，先於(一)九十二年八月
    三十日二十時前之某時許，由真實姓名年籍不詳、自稱林慧
    萍之成年女子在雅虎奇摩網站拍賣區佯以販賣首飾，標價為
    二千一百三十元，供網友上網購買，適乙○○於同年八月三
    十日二十時許上該網站，因見前揭飾品販售，遂以電子郵件
    與對方聯繫表示欲購買該飾品並留下聯絡電話，翌日（即九
    十二年八月三十一日）即由自稱林慧萍之成年女子主動以電
    話聯繫乙○○，佯稱：須以轉帳方式交付價金云云，並告知
    上開丙○○之帳戶，乙○○不疑有他，即於同年九月二日十
    七時二十五分許，前往新竹市中華大學內之自動櫃員機轉帳
    二千一百三十元匯入丙○○之上開帳戶，迨同年九月三日十
    四時許，自稱林慧萍之成年女子復去電乙○○，誆稱：尚未
    收到該筆款項，要求乙○○去電臺灣融資投資管理中心陳先
    生確認云云，乙○○即依其指示，去電該名自稱陳先生之成
    年男子，而自稱陳先生之成年男子乃向乙○○佯稱：先前匯
    款之帳號有誤，故金額無法匯入，應重新操作自動櫃員機以
    確認帳戶無誤云云，致乙○○陷於錯誤，依其指示操作自動
    櫃員機，致轉帳九萬零二百八十七元（起訴書誤載為九萬零
    一百八十七元，應予更正）匯入丙○○前揭帳戶，嗣經乙○○核對自動櫃員機帳戶交易明細表始發覺其帳戶內已無餘額
    ，方知受騙，乃報警處理；復於(二)九十二年八月二十五日某
    時，由真實姓名年籍不詳、帳號為ｗｉｎ－ｇｏｏｄｈａｓ
    ｋｉ之成年男子在ｅＢａｙ拍賣網站上佯以拍賣數位相機，
    起標價為三千九百九十九元，供網友上網以競標方式購買，
    適丁○○於同年九月一日二十一時二十二分許上網參與競標
    ，以五千六百元得標，翌日（即九十二年九月三日）該名帳
    號為ｗｉｎ－ｇｏｏｄｈａｓｋｉ之成年男子即以電話聯絡
    丁○○，佯稱：須以轉帳方式交付上開價金及運費一百二十
    元云云，並告知上開丙○○之帳戶，丁○○不疑有他，乃前
    往華泰商業銀行（下稱華泰銀行）敦化分行匯款五千七百二
    十元至丙○○上開帳戶，該名男子復去電丁○○，誆稱：尚
    未收到該筆款項云云，丁○○即向華泰銀行查證得知該筆款
    項確實已經匯出，惟迄未收受該數位相機，始知受騙；又於
    (三)九十二年九月一日某時，復由上開帳號為ｗｉｎ－ｇｏｏ
    ｄｈａｓｋｉ之成年男子在ｅＢａｙ拍賣網站上佯以拍賣Ｂ
    ｕｒｂｅｒｒｙ品牌女用皮包，起標價為一千元，供網友上
    網以競標方式購買，適甲○○上網競標，而以一千元得標，
    翌日有一真實姓名年籍不詳之成年女子以電話連絡甲○○，
    佯稱：須以轉帳方式交付上開價金及運費一百元云云，並告
    知上開丙○○之帳戶，甲○○不疑有他，乃於同年月二日前
    往誠泰商業銀行（下稱誠泰銀行）新莊分行設置之自動櫃員
    機轉帳一千一百元匯入上開丙○○之帳戶，因甲○○並未收
    到該女用皮包，乃去電與帳號為ｗｉｎ－ｇｏｏｄｈａｓｋ
    ｉ之成年男子聯絡，該男子竟向甲○○誆稱：需準備另一五
    位數金額之存摺帳戶，方可取回上開一千一百元云云，甲○○始知受騙。
三、上開二之(一)案件部分經乙○○訴由臺北市政府警察局移送臺
    灣臺北地方法院檢察署（下稱臺北地檢署）檢察官偵查起訴
    ；上開二之(二)、(三)案件部分經法務部調查局臺北市調查處移
    送臺北地檢署檢察官移送併辦。
    理  由
一、證據之認定：
  (一)被告丙○○於本院審理時固承認其於九十二年八月十五日前
    往臺灣中小企銀臺北分行申辦第00000000000號
    帳戶後，將該帳戶之存摺、提款卡、印章及密碼等物，交付
    予他人之事實，惟矢口否認有何幫助詐欺取財之犯行，辯稱
    ：當時是因為擔任臨時工工作，薪資要轉入帳戶內，所以才
    去申辦該帳戶，而我有先向公司借支薪水五千元，公司說要
    以存摺抵押，我就以三本存摺包含上開帳戶存摺在內，交給
    公司作為抵押云云。
  (二)經查，被告丙○○於九十二年八月間，依據報紙刊登廣告之
    電話，應徵清潔臨時工之工作，並向公司預借現金五千元，
    該公司乃要求被告提供帳戶以為債務擔保，被告乃依據指示
    ，於同年月十五日前往臺北市中正區○○○路○段七二號臺
    灣企銀臺北分行申辦第00000000000號帳戶後，
    將該帳戶之存摺、提款卡、印章及密碼等物，交付予真實姓
    名、年籍不詳之成年人之事實，為被告所是認，並有臺灣企
    銀臺北分行九十二年九月二十九日九二臺北字第００六九八
    號函檢附開戶基本資料（臺北地檢署九十三年度偵字第一五
    八九九號卷第三四頁至第三六頁參照）及九十四年九月二十
    一日九四臺北字第００五五一號函檢附開戶基本資料及交易
    明細表各一份（臺北地檢署九十三年度偵緝字第一四三九號
    卷第一九五頁至第一九九頁參照）在卷可稽。
  (三)再查，被害人乙○○、丁○○及甲○○均係遭人詐騙，而分
    別將款項匯入上開被告於臺灣中小企銀臺北分行開立之帳戶
    內之事實，詳述如下：
  1.告訴人乙○○於九十二年八月三十日二十時許上奇摩拍賣網
    站，因自稱林慧萍之成年女子在雅虎奇摩網站拍賣區販賣首
    飾，標價為二千一百三十元，遂以電子郵件與對方聯繫表示
    欲購買該飾品並留下聯絡電話，翌日，林慧萍即主動以電話
    聯繫乙○○，佯稱：須以轉帳方式交付價金云云，並告知上
    開丙○○之帳戶，乙○○不疑有他，即於同年九月二日十七
    時二十五分許，前往新竹市中華大學內之自動櫃員機轉帳二
    千一百三十元匯入丙○○之上開帳戶，迨同年九月三日十四
    時許，林慧萍復去電乙○○，誆稱：尚未收到該筆款項，要
    求乙○○去電臺灣融資投資管理中心陳先生確認云云，乙○○即依其指示，去電該名自稱陳先生之成年男子，而陳先生
    乃向乙○○佯稱：先前匯款之帳號有誤，故金額無法匯入，
    應重新操作自動櫃員機以確認帳戶無誤云云，致乙○○陷於
    錯誤，依其指示操作自動櫃員機，而轉帳九萬零二百八十七
    元匯入丙○○前揭帳戶，嗣經乙○○核對自動櫃員機帳戶交
    易明細表始發覺其帳戶內已無餘額，方知受騙，乃報警處理
    等情，為告訴人乙○○於警詢時指訴明確（臺北地檢署九十
    三年度偵字第一五八九九號卷第二六、二七頁參照），並有
    自動櫃員機帳戶交易明細表三紙（同上偵查卷第二八頁參照
    ）及臺灣中小企銀臺北分行九十三年七月二日九三臺北字第
    ００二五五號函檢附交易明細表一份（同上偵查卷第八、九
    頁參照）在卷可稽。
  2.丁○○於同年九月一日二十一時二十二分許上網，參與帳號
    為ｗｉｎ－ｇｏｏｄｈａｓｋｉ之成年男子在ｅＢａｙ拍賣
    網站上拍賣數位相機之競標，丁○○以五千六百元得標，九
    十二年九月三日該帳號為ｗｉｎ－ｇｏｏｄｈａｓｋｉ之成
    年男子即以電話聯絡丁○○，佯稱：須以轉帳方式交付上開
    價金及運費一百二十元云云，並告知上開丙○○之帳戶，丁○○不疑有他，乃前往華泰銀行敦化分行匯款五千七百二十
    元至丙○○上開帳戶，該名男子復去電丁○○，誆稱：尚未
    收到該筆款項云云，丁○○即向華泰銀行查證得知款項確實
    已經匯出，惟迄未收受該數位相機，始知受騙之事實，業據
    證人即被害人丁○○證述明確（臺北地檢署九十四年度偵字
    第一三一三七號卷第十三、十四頁參照），並有華泰銀行跨
    行匯款回單一紙、網路資料一份及臺灣中小企銀臺北分行九
    十四年三月二日九四臺北字第０００六七號函檢送開戶人基
    本資料及交易明細表一份在卷可稽（同上偵查卷第十五頁至
    第十七頁及第二七頁至第二九頁參照）。
  3.甲○○於九十二年九月一日某時上ｅＢａｙ拍賣網站，參與
    上開帳號為ｗｉｎ－ｇｏｏｄｈａｓｋｉ之成年男子在ｅＢ
    ａｙ拍賣網站上拍賣Ｂｕｒｂｅｒｒｙ品牌女用皮包之競標
    ，甲○○以一千元得標，翌日有一真實姓名年籍不詳之女子
    以電話連絡甲○○，佯稱：須以轉帳方式交付上開價金及運
    費一百元云云，並告知上開丙○○之帳戶，甲○○不疑有他
    ，乃於同年月二日前往誠泰銀行新莊分行設置之自動櫃員機
    轉帳一千一百元匯入上開丙○○之帳戶，因甲○○並未收到
    該女用皮包，乃去電與帳號為ｗｉｎ－ｇｏｏｄｈａｓｋｉ
    之成年男子聯絡，該男子竟向甲○○誆稱：需準備另一五位
    數金額之存摺帳戶，方可取回上開一千一百元云云，甲○○
    始知受騙乙節，此為證人即被害人甲○○證述屬實（同上偵
    查卷第十八、十九頁），並有誠泰銀行新莊分行九十四年三
    月二十三日誠泰銀新莊字第九四００一三號函檢附存摺交易
    明細一份及臺灣中小企銀臺北分行九十四年三月二日九四臺
    北字第０００六七號函檢送開戶人基本資料及交易明細表一
    份在卷可稽（同上偵查卷第三十、三一頁及第二七頁至第二
    九頁參照）。
  (四)被告雖先辯稱：其開立上開臺灣中小企銀臺北分行之帳戶係
    為提供公司轉入薪資之用，公司要求其交付該帳戶之存摺、
    提款卡、印章等物云云（本院九十五年五月二十三日準備程
    序筆錄參照），惟被告未能提供該公司名稱，且該帳戶如果
    係供公司薪資轉帳之用，公司僅需帳戶帳號即可辦理轉帳，
    何需員工交付該帳戶之存摺、提款卡、印章等物？顯與常理
    有違，況被告嗣後亦供認：公司並未將薪資匯入上開帳戶等
    情（同上本院準備程序筆錄參照），足見被告所辯不足採信
    ，又被告於本院審理時復辯稱：係因向公司借支五千元，故
    提供上開帳戶作為抵押云云（本院九十五年六月十九日審判
    筆錄參照），然該帳戶內既無存款，區區白紙幾張，如何供
    以債務擔保之用？由一般社會常情推斷，即應知悉該帳戶將
    供他人作為犯罪所用，且被告亦供認：存摺當作抵押之意，
    即如同現在新聞媒體報導趙玉柱提供戶頭洗錢之意云云（同
    上審判筆錄參照），益證被告主觀上確實知悉上開帳戶係提
    供他人犯罪之用甚明，故被告所為上開辯解，均係事後卸責
    之詞，不足採信。
  (五)被告於本院審理時聲請調閱其向銀行掛失上開帳戶之資料云
    云；惟查，本件於檢察官偵查時即多次向臺灣中小企銀臺北
    分行調閱上開帳戶相關資料，有上開臺灣中小企銀臺北分行
    之函文在卷可參，其中均未見被告有向該行掛失帳戶之紀錄
    ，且被告於九十三年十月九日接受檢察官偵訊時即已供稱：
    我當時沒有在用上開臺灣中小企銀臺北分行的帳戶，而且一
    直到北投分局通知我說該帳戶被冒用後，我才去銀行掛失等
    語明確（臺北地檢署九十三年度偵緝字第一四三九號卷第十
    五頁參照），顯見被告縱有前往掛失上開帳戶存摺，亦於上
    開告訴人及被害人等人遭詐騙之後所為，故無調閱上開資料
    之必要性。再者，被告於本院審理時亦聲請調閱銀行之監視
    錄影帶，以證明並非由其領取上開帳戶內之金錢云云；經查
    ，臺北市政府警察局員警依據臺灣中小企銀臺北分行所提供
    上開帳戶之交易明細資料上所記載提領之交易序號，向中華
    郵政股份有限公司查詢該等交易序號所代表之郵局為中壢市
    仁美郵局後，於九十三年八月十二日向中壢市仁美郵局調閱
    九十二年九月三日之監視錄影帶時，該局即以：該等監視錄
    影帶業已超過保存期限，無法提供等語答覆，有電話查訪紀
    錄二紙在卷足憑（臺北地檢署九十三年度偵字第一五八九九
    號卷第十一、十二頁參照），且公訴人起訴本件之犯罪事實
    亦未指稱被告有提領上開帳戶內款項之行為，故此部分證據
    亦無調查之必要，附此敘明。
  (六)綜上所述，足見被告確實有將上開帳戶提供予真實姓名、年
    籍不詳之成年人使用以幫助之，由該成年人與自稱林慧萍之
    成年女子、自稱臺灣融資投資管理中心陳先生之成年男子及
    帳號為ｗｉｎ－ｇｏｏｄｈａｓｋｉ之成年男子等四人共同
    基於為自己不法所有之概括犯意聯絡，連續詐欺乙○○、丁○○及甲○○，使其三人陷於錯誤，分別匯款九萬二千四百
    十七元、五千七百二十元及一千一百元進入上開被告設於臺
    灣企銀臺北分行之帳戶之事實，被告所為上開辯解，均係事
    後卸責之詞，不足採信，本件事證明確，被告幫助詐欺之犯
    行堪以認定。
二、論罪科刑之法律適用：
  (一)按刑法上之幫助犯，係對於犯罪與正犯有共同之認識，而以
    幫助之意思，對於正犯資以助力，而未參與實施犯罪之行為
    者而言（最高法院七十五年度台上字第一五０九號、八十八
    年度台上字第一二七０號判決亦同此意旨）。是以，如未參
    與實施犯罪構成要件之行為，且係出於幫助之意思提供助力
    ，即屬幫助犯，而非共同正犯。本件被告丙○○基於幫助之
    犯意，提供前述帳戶存摺及提款卡予真實姓名、年籍不詳之
    成年人等四人，並利用被告之幫助，意圖為自己不法之所有
    ，施用詐術使告訴人乙○○、被害人丁○○、甲○○陷於錯
    誤，因而分別匯款至被告所提供之上揭銀行帳戶內，是被告
    所為係參與詐欺罪構成要件以外之行為，且在無證據證明被
    告係以正犯而非以幫助犯之犯意參與犯罪之情形下，應認其
    所為係幫助犯而非正犯行為。核被告所為，係幫助犯刑法第
    三百三十九條第一項詐欺取財罪。被告之幫助詐欺犯行，幫
    助真實姓名、年籍不詳之成年人等四人犯罪，彼四人有犯意
    聯絡及行為分擔應論以共同正犯，又彼四人所為上開三次詐
    欺取財行為，均時間緊接，且方法相同，顯係均以概括犯意
    而為之，為連續犯，被告幫助他人犯上開共同連續詐欺之罪
    ，爰依刑法第三十條第二項之規定，按正犯之刑減輕之。
  (二)又公訴人起訴事實雖未敘及上開事實二之(二)、(三)部分，然該
    部份事實與公訴人起訴之犯罪事實既具有連續犯之裁判上一
    罪之關係，應為起訴效力所及，且據臺北地檢署檢察官以九
    十五年度偵緝字第九九四號移送併辦意旨書移送併辦，本院
    自應併予審究，附此敘明。
  (三)查被告有如事實一之部分所載之犯罪科刑執行情形，有臺灣
    高等法院被告全國前案紀錄表一份在卷可稽，其前受有期徒
    刑執行完畢，於五年以內再犯本件有期徒刑以上之罪，為累
    犯，應依刑法第四十七條之規定加重其刑。
  (四)爰審酌被告所為已影響社會正常交易安全，增加被害人尋求
    救濟之困難，並使犯罪之追查趨於複雜，危害社會情節甚鉅
    等，且其犯罪後毫無悔意之態度等一切情狀，量處如主文所
    示之刑，並諭知易科罰金之折算標準。
  (五)被告交予真實姓名、年籍不詳之成年人之上開帳戶之存摺、
    印章及提款卡等物，雖係供犯罪所用之物，但未經扣案，迄
    今仍未取回，且非義務沒收之物，爰不為沒收之諭知，附此
    敘明
據上論斷，應依刑事訴訟法第二百九十九條第一項前段，刑法第
二十八條、第五十六條、第三百三十九條第一項、第三十條、第
四十一條第一項前段、第四十七條，罰金罰鍰提高標準條例第一
條前段、第二條，判決如主文。
本案經檢察官蕭斌志到庭執行職務。
中    華    民    國    95    年    6     月    30    日
                  刑事第九庭審判長法  官  蘇素娥
                                  法  官  葉珊谷
                                  法  官  林怡秀
本件正本證明與原本無異。
如不服本判決，應於判決送達後十日內向本院提出上訴狀（應抄
附繕本）。告訴人乙○○如對於本判決不服者，應具備理由請求
檢察官上訴，其上訴期間之計算係以檢察官收受判決正本之日期
為準。
                                  書記官  林義盛
中    華    民    國    95    年    6     月    30    日
附錄本案論罪科刑法條全文：
中華民國刑法第三百三十九條
意圖為自己或第三人不法之所有，以詐術使人將本人或第三人之
物交付者，處五年以下有期徒刑、拘役或科或併科一千元以下罰
金。
以前項方法得財產上不法之利益或使第三人得之者，亦同。
前二項之未遂犯罰之。


司法院資訊處製作；財團法人民間司法改革基金會備份。
